臺灣臺南地方法院刑事判決　　　　　　　九十一年度易字第一一一號
　　公　訴　人　臺灣台南地方法院檢察署檢察官
　　被　　　告　甲○○
右列被告因竊盜案件，經檢察官提起公訴（九十年度偵字第一一０四一號），本院判
決如左：
    主  文
甲○○無罪。
    理  由
一、公訴意旨略以：被告甲○○意圖為自己不法之所有，於民國九十年九月一日上午
    八時許，在台南市○○路、公園北路口，竊取謝錦治所有之牌照ＹＬＢ∣５０２
    號重型機車一輛，得手後留供自己騎用。嗣於同月二十二日十七時四十五分許，
    駕駛該機車行經台南市○○路○段五十七巷十號前時，為警查獲扣案始知上情，
    因認被告涉有刑法第三百二十條第一項之竊盜罪嫌。
二、按犯罪事實應依證據認定之，無證據不得推定其犯罪事實；又不能證明被告犯罪
    者，即應諭知無罪之判決，刑事訴訟法第一百五十四條、第三百零一條第一項分
    別定有明文。又犯罪事實依法應依證據認定之，不得僅以被告之反證不成立，持
    為認定犯罪之論據；認定不利於被告之事實，須依積極證據，苟積極證據不足為
    不利於被告事實之認定時，即應為有利於被告之認定，更不必有何有利之證據，
    最高法院二十一年上字第四七四號、三十年上字第八一六號分別著有判例可資參
    照。再按事實之認定，應憑證據，如未能發現相當證據，或證據不足以證明，自
    不能以推測或擬制之方法，以為裁判基礎；無論直接或間接證據，其為訴訟上之
    證明，須於通常一般之人均不致於有所懷疑，而得確信其為真實之程度者，始得
    據以為有罪之認定，倘其證明尚未達到此一程度，而有合理之懷疑存在，致使無
    從為有罪之確信時，即應為無罪之判決，此有最高法院四十年台上字第八六號、
    七十六年度臺上字第四九八六號分別著有判例可資參照。
三、公訴人認被告甲○○涉有竊盜罪嫌，無非以被告辯稱該機車係一名為陳世昌之男
    子於九十年九月十六日上午十一時許，在台南市○○路與國華街口相遇時，委託
    伊在現場暫為看管，伊等候多時，未見陳世昌返回，遂將該機車騎回家供己使用
    乙節，顯與常理有違，而依據被告所提陳世昌之電話等資料調查，亦查無渠所稱
    之陳世昌其人，並據被害人指證明確，復有車籍作業系統查詢認可資料及贓物認
    領保管單一紙等資為依據。
四、訊據被告甲○○固坦承持有被害人謝錦治失竊之機車遭警查獲一情不諱，惟堅決
    否認有竊盜犯行，辯稱：「那車是我之前認識的一位朋友陳世昌，他說要到裡面
    買東西，請我幫他看那部車子，後來他沒有來拿回那部車子，所以我就把車子牽
    回家了。我因為怕他事後找我要車，所以才把車子騎走，後來因為車子很髒，我
    洗我的車子時，順便把他的車子洗乾淨。」等情。
五、經查，依據被告所提供之陳世昌電話號碼等資料調查，均查無渠所稱之陳世昌其
    人，此有中華電信股份有限公司台南營運處九十年十月二十六日南服一（九十）
    字第九０００六０一一四八號函及九十一年一月二十八南服一（九一）字第九一
    ００六０００六六號函可稽，被告上開辯解是否可採，非無疑義。然本案客觀上
    被告雖持有被害人謝錦治失竊之機車，惟被告是否確於九十年九月一日八時前之
    某時許，在台南市○○路與公園北路口附近竊取謝錦治之機車，尚乏積極證據以
    明之，且參諸社會常情，行為人持有贓物之原因不一而足，可能因竊盜而取得贓
    物，亦可能因故買、寄藏、受贈、借用、或拾獲等原因而持有贓物，在缺乏足資
    證明持有贓物之人究於何時、以何種方式竊取該贓物之積極事證情況下，當難僅
    憑行為人單純持有贓物之事實逕行推斷竊盜行為，而遽令其負竊盜罪責。是依前
    揭判例意旨及說明，被告上開辯解縱不可採，至多亦僅能追究被告是否涉有贓物
    罪嫌，果欲由騎駕他人失竊機車之事實論究行為人竊盜罪責，除騎駕贓車之事實
    外，應有更積極之證據。再查，被害人謝錦治於警訊中除陳稱機車失竊外，並無
    指訴被告有何行竊之犯行。至卷附之贓物認領保管單一紙及所扣案之機車等，亦
    僅能證明被害人所有車輛，確係遭竊之事實，尚不足以證明係由被告所竊。此外
    ，復查無其他積極證據足認被告確有竊盜犯行。綜上，本件既不能證明被告確有
    被訴竊盜之犯行，揆諸前揭法條及判例意旨，自應為無罪之諭知。
六、末按刑事訴訟法第三百條所謂得就起訴之犯罪事實，變更檢察官所引應適用之法
    條，係指法院於不妨害事實同一之範圍內，得自由認定事實而為適用法律，必不
    變更起訴之犯罪事實，僅變更其法條始有適用，如其起訴之基本社會事實並非同
    一，自無變更起訴法條而逕行論罪之餘地。本件竊盜與贓物罪章之基本社會事實
    並非同一，本院自不能變更起訴法條逕行審究，故被告是否另涉贓物罪嫌，應由
    檢察官另行偵查，為適法之處理，附此敘明。
據上論斷，應依刑事訴訟法第三百零一條，判決如主文。
中      華      民      國      九十一      年      四      月    四    日
                                  臺灣臺南地方法院刑事第五庭
                                      審判長  法  官  陳  振  謙
                                              法  官  鄭  燕  璘
                                              法  官  陳  映  佐
右正本證明與原本無異。
如不服本判決，應於判決送達後十日內，向本院提出上訴狀。
                                              書記官  陳  金  治
中      華      民      國      九十一      年      四      月    四    日
